【裁判字號】    98,小抗,1
【裁判日期】    980427
【裁判案由】    訴訟救助
【裁判全文】
臺灣板橋地方法院民事裁定               98年度小抗字第1號
抗  告  人  乙○○原名楊文鎰.
上列抗告人與相對人甲○○間返還借款事件，聲請訴訟救助，對
於中華民國98年2 月11日本院板橋簡易庭98年度板小救字第1 號
裁定，提起抗告，本院裁定如下：
    主  文
原裁定廢棄。
本件准予訴訟救助。
聲請及抗告費用由相對人負擔。
    理  由
一、按當事人無資力支出訴訟費用，且非顯無勝訴之望者，法院
    應依聲請，以裁定准予訴訟救助，民事訴訟法第107 條第1
    項前段定有明文；又此項無資力支出訴訟費用之事由，依同
    法第109 條第2 項及第284 條之規定，應提出能即時調查之
    證據以釋明之。所謂無資力，係指窘於生活，且缺乏經濟信
    用者而言（最高法院43年台抗字第152 號、18年抗字第260
    號判例參照）。
二、本件抗告意旨略以：抗告人罹患糖尿病、躁鬱症、肝炎等症
    ，為低收入戶，每月領取社會局補助新臺幣15,000元生活。
    且抗告人於民國97年11月10日在大都會公車306 車上摔倒，
    致頭部後腦及頸椎受傷，迄今無法工作，仍在就醫中，抗告
    人經濟窘困，無力支出訴訟費用，原審駁回抗告人訴訟救助
    之聲請，並非有當，爰依法提起抗告，請求准予訴訟救助等
    語。
三、經查，本件抗告人主張其與相對人間返還借款事件，經原法
    院以98年度板小調字第290 號受理在案，惟因罹病致生活困
    頓，而無資力支出訴訟費用等情，業據其提出低收入戶卡影
    本1 件、身心殘障手冊影本1 件、重大傷病卡影本1 件以為
    釋明（見原審卷第7 頁），復經本院依職權調閱抗告人之稅
    務電子閘門財產所得調件明細表1 份，查明抗告人名下並無
    任何財產明確（見本院卷第10頁），是尚難認其有資力支出
    訴訟費用，且經核其本件訴訟亦非顯無勝訴之望，故抗告人
    聲請原法院准予訴訟救助，應屬有據。原裁定駁回抗告人訴
    訟救助之聲請，尚有未洽。抗告意旨指摘原裁定不當，求為
    廢棄，為有理由，爰廢棄原裁定，並裁定如主文第2 項所示
    。
四、據上論結，本件抗告為有理由，依民事訴訟法第436 條之32
    第3項、第492條、第95條、第78條，裁定如主文。
中    華    民    國    98    年    4     月    27    日
              民事第一庭    審判長法  官  李世貴
                                  法  官  黎文德
                                  法  官  高文淵
正本係照原本作成。
如不服本裁定，僅得於收受本裁定正本送達後10日內，以適用法
規顯有錯誤為理由，向本院提出再抗告狀，（須附繕本一份及繳
納再抗告裁判費新臺幣1,000元），經本院許可後紿可再抗告。
中    華    民    國    98    年    4     月    27    日
                                  書記官  許慧貞


司法院資訊處製作；財團法人民間司法改革基金會備份。
